---
title: "Intervalos Bootstrap"
author: "María Belén Rosero, Lizeth Moreno"
date: "2020/01/11"
output:
  rmdformats::html_clean:
    highlight: kate
---


```{r knitr_init, echo=FALSE, cache=FALSE}
library(knitr)
library(rmdformats)

## Global options
options(max.print="75")
opts_chunk$set(echo=FALSE,
	             cache=TRUE,
               prompt=FALSE,
               tidy=TRUE,
               comment=NA,
               message=FALSE,
               warning=FALSE)
opts_knit$set(width=75)
```

#Introducción

Un intervalo de confianza es una técnica para estimar resultados, pues permite acotarlos mediante un par de valores dentro de los cuales se encontrará la estimación puntual que se desee.

Una manera de mejorar los intervalos, es decir tener una mejor  aproximación mediante los intervalos bootstrap.

Gracias al método bootstrap se pueden obtener intervalos ajustados sin necesidad de asumir normalidad en los datos.

Para ello procede mediante remuestreo, es decir, obteniendo muestras mediante algún procedimiento aleatorio que utilice la muestra original.

Ahora, vamos a obtener por los 4 métodos, los intervalos, la Cobertura y la longitud de los siguientes ejemplos.

#Ejemplo para n<30

```{r message=FALSE, warning=FALSE, include=FALSE, paged.print=FALSE}
library(openxlsx)
library(stringr)
library(magrittr)
library(tidyverse)
library(dplyr)
library(nortest) 
#library(caret) 
library(magrittr)
library(kableExtra)
data_banco <- read.xlsx("BD/Data_Banco.xlsx")

data_sucursal <- read.xlsx("BD/Data_Banco.xlsx",
                           sheet = "Data_Sucursal")
data_cajero <- read.xlsx("BD/Data_Banco.xlsx",
                         sheet = "Data_Cajero")
data_banco <- data_banco %>%
  mutate( Monto= str_replace(Monto, pattern = ",", replacement = ".") ) %>%
  mutate(Sucursal= as.character(Sucursal),
         Cajero = as.character(Cajero),
         Satisfaccion = parse_factor(Satisfaccion,
                                     levels= c('Muy Malo', 'Malo', 'Regular', 'Bueno', 'Muy Bueno')),
         Monto= parse_number(Monto, locale = locale(decimal_mark = ".")))

data_sucursal <- data_sucursal %>%
  mutate(ID_Sucursal= as.character(ID_Sucursal))
data_cajero <- data_cajero %>%
  mutate(Cajero= as.character(Cajero))

data_banco <- data_banco %>%
  rename("ID_Sucursal"="Sucursal") %>%
  left_join(data_sucursal, by= c("ID_Sucursal")) %>%
  left_join(data_cajero, by= c("Cajero"))
```

```{r echo=TRUE, message=FALSE, warning=FALSE, paged.print=FALSE}
caj4353<-data_banco[data_banco$Cajero=="4353",]
T1<-caj4353$Tiempo_Servicio_seg
plot(density(T1))
shapiro.test(T1)
```

```{r}
mu1 <- mean(T1)
n <- length(T1)
alfa <- 0.05
namesI <- paste0(100*c(alfa/2, 1-alfa/2), "%")

B <- 1000
percentil <- numeric(B)
percentilt <- numeric(B)
percentilts <- numeric(B)

nsim <- 500
resultados <- array(dim = c(nsim, 2, 4))
dimnames(resultados) <- list(NULL, c("Cobertura", "Longitud"),
                             c("Normal", "Percentil", "Percentil-t", "Percentil-t simetrizado"))


# Bucle simulación
set.seed(1)
for (isim in 1:nsim) {
  # Aproximación clásica
  muestra <- sample(T1,n,replace = TRUE)
  media <- mean(muestra)
  desv <- sd(muestra)
  z <- qnorm(1 - alfa/2)
  ic_inf <- media - z*desv/sqrt(n)
  ic_sup <- media + z*desv/sqrt(n)
  I0 <- c(ic_inf, ic_sup)
  # names(I0) <- namesI
  resultados[isim, 1, 1] <- (I0[1] < mu1) && (mu1 < I0[2])
  resultados[isim, 2, 1] <- I0[2] - I0[1]
  
  # Remuestreo bootstrap
  for (k in 1:B) {
    remuestra <- sample(muestra, n, replace = TRUE)
    percentil[k] <- sqrt(n) * (mean(remuestra) - media)
    percentilt[k] <- percentil[k]/sd(remuestra)
    percentilts[k] <- abs(percentilt[k])
  }
  
  # Aproximación bootstrap percentil
  pto_crit <- quantile(percentil, c(alfa/2, 1 - alfa/2))
  # Construcción del IC
  ic_inf_boot <- media - pto_crit[2]/sqrt(n)
  ic_sup_boot <- media - pto_crit[1]/sqrt(n)
  I1 <- c(ic_inf_boot, ic_sup_boot)
  # names(I1) <- namesI
  resultados[isim, 1, 2] <- (I1[1] < mu1) && (mu1 < I1[2])
  resultados[isim, 2, 2] <- I1[2] - I1[1]
  
  # Aproximación bootstrap percentil-t
  pto_crit <- quantile(percentilt, c(alfa/2, 1 - alfa/2))
  # Construcción del IC
  ic_inf_boot <- media - pto_crit[2] * desv/sqrt(n)
  ic_sup_boot <- media - pto_crit[1] * desv/sqrt(n)
  I2 <- c(ic_inf_boot, ic_sup_boot)
  # names(I2) <- namesI
  resultados[isim, 1, 3] <- (I2[1] < mu1) && (mu1 < I2[2])
  resultados[isim, 2, 3] <- I2[2] - I2[1]
  
  # Aproximación bootstrap percentil-t simetrizado
  pto_crit <- quantile(percentilts, 1 - alfa)
  # Construcción del IC
  ic_inf_boot <- media - pto_crit * desv/sqrt(n)
  ic_sup_boot <- media + pto_crit * desv/sqrt(n)
  I3 <- c(ic_inf_boot, ic_sup_boot)
  # names(I3) <- namesI
  resultados[isim, 1, 4] <- (I3[1] < mu1) && (mu1 < I3[2])
  resultados[isim, 2, 4] <- I3[2] - I3[1]
}
apply(resultados, c(2, 3), mean)%>% kable() %>% kable_styling()
```

Como podemos observar la cobertura que más se aproxima al valor real del 95% esta dado por el Percentil-t y Percentil-t Simetrico

#Ejemplo muestra normal $N(0,1)$ de tamaño 25

Consideremos una muestra de una distribución normal $N(0,1)$ de tamaño 25.

```{r echo=FALSE, message=FALSE, warning=FALSE, paged.print=FALSE}
y <- rnorm(25,0,1)
muestra2 <- y
plot(density(y))
n <- length(muestra2)
alfa <- 0.05
x_barra <- mean(muestra2)
cuasi_dt <- sd(muestra2)

# Remuestreo
set.seed(1)
B <- 1000
remuestra <- numeric(n)
estadistico_boot <- numeric(B)
for (k in 1:B) {
  remuestra <- sample(muestra2, n, replace = TRUE)
  x_barra_boot <- mean(remuestra)
  cuasi_dt_boot <- sd(remuestra)
  estadistico_boot[k] <- sqrt(n) * abs(x_barra_boot - x_barra)/cuasi_dt_boot
}

# Aproximación bootstrap del pto crítico
pto_crit <- quantile(estadistico_boot, 1 - alfa)

# Construcción del IC
ic_inf_boot <- x_barra - pto_crit * cuasi_dt/sqrt(n)
ic_sup_boot <- x_barra + pto_crit * cuasi_dt/sqrt(n)
IC_boot <- c(ic_inf_boot, ic_sup_boot)
names(IC_boot) <- paste0(100*c(alfa/2, 1-alfa/2), "%")
IC_boot
t.test(y)
t.ini <- proc.time()
rate <- 0.01
mu <- 1/rate
n <- 100

alfa <- 0.05
namesI <- paste0(100*c(alfa/2, 1-alfa/2), "%")

B <- 1000
percentil <- numeric(B)
percentilt <- numeric(B)
percentilts <- numeric(B)

nsim <- 500
resultados <- array(dim = c(nsim, 2, 4))
dimnames(resultados) <- list(NULL, c("Cobertura", "Longitud"),
                             c("Normal", "Percentil", "Percentil-t", "Percentil-t simetrizado"))
# Bucle simulación
set.seed(1)
for (isim in 1:nsim) {
  # Aproximación clásica
  muestra2 <- rexp(n, rate = 0.01)
  media <- mean(muestra2)
  desv <- sd(muestra2)
  z <- qnorm(1 - alfa/2)
  ic_inf <- media - z*desv/sqrt(n)
  ic_sup <- media + z*desv/sqrt(n)
  I0 <- c(ic_inf, ic_sup)
  # names(I0) <- namesI
  resultados[isim, 1, 1] <- (I0[1] < mu) && (mu < I0[2])
  resultados[isim, 2, 1] <- I0[2] - I0[1]
  
  # Remuestreo bootstrap
  for (k in 1:B) {
    remuestra <- sample(muestra2, n, replace = TRUE)
    percentil[k] <- sqrt(n) * (mean(remuestra) - media)
    percentilt[k] <- percentil[k]/sd(remuestra)
    percentilts[k] <- abs(percentilt[k])
  }
  
  # Aproximación bootstrap percentil
  pto_crit <- quantile(percentil, c(alfa/2, 1 - alfa/2))
  # Construcción del IC
  ic_inf_boot <- media - pto_crit[2]/sqrt(n)
  ic_sup_boot <- media - pto_crit[1]/sqrt(n)
  I1 <- c(ic_inf_boot, ic_sup_boot)
  # names(I1) <- namesI
  resultados[isim, 1, 2] <- (I1[1] < mu) && (mu < I1[2])
  resultados[isim, 2, 2] <- I1[2] - I1[1]
  
  # Aproximación bootstrap percentil-t
  pto_crit <- quantile(percentilt, c(alfa/2, 1 - alfa/2))
  # Construcción del IC
  ic_inf_boot <- media - pto_crit[2] * desv/sqrt(n)
  ic_sup_boot <- media - pto_crit[1] * desv/sqrt(n)
  I2 <- c(ic_inf_boot, ic_sup_boot)
  # names(I2) <- namesI
  resultados[isim, 1, 3] <- (I2[1] < mu) && (mu < I2[2])
  resultados[isim, 2, 3] <- I2[2] - I2[1]
  
  # Aproximación bootstrap percentil-t simetrizado
  pto_crit <- quantile(percentilts, 1 - alfa)
  # Construcción del IC
  ic_inf_boot <- media - pto_crit * desv/sqrt(n)
  ic_sup_boot <- media + pto_crit * desv/sqrt(n)
  I3 <- c(ic_inf_boot, ic_sup_boot)
  # names(I3) <- namesI
  resultados[isim, 1, 4] <- (I3[1] < mu) && (mu < I3[2])
  resultados[isim, 2, 4] <- I3[2] - I3[1]
}

t.fin <- proc.time() - t.ini
t.fin
apply(resultados, c(2, 3), mean)%>% kable() %>% kable_styling()
```

Como podemos observar la cobertura que más se aproxima al valor real del 95% esta dado por el Percentil-t Simetrico.

#Ejemplo para Sucursal Riocentro Sur
El siguiente ejemplo para la Sucursal Riocentro Sur para la Transacción Cobro/Pago(Cta externa) además por tipo transacción Bueno.

```{r echo=FALSE, message=FALSE, warning=FALSE, paged.print=FALSE}

data <- data_banco %>% 
  filter(data_banco$Satisfaccion=="Bueno",
         data_banco$Sucursal=="Riocentro Sur",
         data_banco$Transaccion=="Cobro/Pago (Cta externa)")

z <- data$Tiempo_Servicio_seg
muestra3 <- z
plot(density(z))
n <- length(muestra3)
alfa <- 0.05
x_barra <- mean(muestra3)
cuasi_dt <- sd(muestra3)

# Remuestreo
set.seed(1)
B <- 1000
remuestra <- numeric(n)
estadistico_boot <- numeric(B)
for (k in 1:B) {
  remuestra <- sample(muestra3, n, replace = TRUE)
  x_barra_boot <- mean(remuestra)
  cuasi_dt_boot <- sd(remuestra)
  estadistico_boot[k] <- sqrt(n) * abs(x_barra_boot - x_barra)/cuasi_dt_boot
}

# Aproximación bootstrap del pto crítico
pto_crit <- quantile(estadistico_boot, 1 - alfa)

# Construcción del IC
ic_inf_boot <- x_barra - pto_crit * cuasi_dt/sqrt(n)
ic_sup_boot <- x_barra + pto_crit * cuasi_dt/sqrt(n)
IC_boot <- c(ic_inf_boot, ic_sup_boot)
names(IC_boot) <- paste0(100*c(alfa/2, 1-alfa/2), "%")
IC_boot
t.test(z)
t.ini <- proc.time()
rate <- 0.01
mu <- 1/rate
n <- 100

alfa <- 0.05
namesI <- paste0(100*c(alfa/2, 1-alfa/2), "%")

B <- 1000
percentil <- numeric(B)
percentilt <- numeric(B)
percentilts <- numeric(B)

nsim <- 500
resultados <- array(dim = c(nsim, 2, 4))
dimnames(resultados) <- list(NULL, c("Cobertura", "Longitud"),
                             c("Normal", "Percentil", "Percentil-t", "Percentil-t simetrizado"))
# Bucle simulación
set.seed(1)
for (isim in 1:nsim) {
  # Aproximación clásica
  muestra3 <- rexp(n, rate = 0.01)
  media <- mean(muestra3)
  desv <- sd(muestra3)
  z <- qnorm(1 - alfa/2)
  ic_inf <- media - z*desv/sqrt(n)
  ic_sup <- media + z*desv/sqrt(n)
  I0 <- c(ic_inf, ic_sup)
  # names(I0) <- namesI
  resultados[isim, 1, 1] <- (I0[1] < mu) && (mu < I0[2])
  resultados[isim, 2, 1] <- I0[2] - I0[1]
  
  # Remuestreo bootstrap
  for (k in 1:B) {
    remuestra <- sample(muestra3, n, replace = TRUE)
    percentil[k] <- sqrt(n) * (mean(remuestra) - media)
    percentilt[k] <- percentil[k]/sd(remuestra)
    percentilts[k] <- abs(percentilt[k])
  }
  
  # Aproximación bootstrap percentil
  pto_crit <- quantile(percentil, c(alfa/2, 1 - alfa/2))
  # Construcción del IC
  ic_inf_boot <- media - pto_crit[2]/sqrt(n)
  ic_sup_boot <- media - pto_crit[1]/sqrt(n)
  I1 <- c(ic_inf_boot, ic_sup_boot)
  # names(I1) <- namesI
  resultados[isim, 1, 2] <- (I1[1] < mu) && (mu < I1[2])
  resultados[isim, 2, 2] <- I1[2] - I1[1]
  
  # Aproximación bootstrap percentil-t
  pto_crit <- quantile(percentilt, c(alfa/2, 1 - alfa/2))
  # Construcción del IC
  ic_inf_boot <- media - pto_crit[2] * desv/sqrt(n)
  ic_sup_boot <- media - pto_crit[1] * desv/sqrt(n)
  I2 <- c(ic_inf_boot, ic_sup_boot)
  # names(I2) <- namesI
  resultados[isim, 1, 3] <- (I2[1] < mu) && (mu < I2[2])
  resultados[isim, 2, 3] <- I2[2] - I2[1]
  
  # Aproximación bootstrap percentil-t simetrizado
  pto_crit <- quantile(percentilts, 1 - alfa)
  # Construcción del IC
  ic_inf_boot <- media - pto_crit * desv/sqrt(n)
  ic_sup_boot <- media + pto_crit * desv/sqrt(n)
  I3 <- c(ic_inf_boot, ic_sup_boot)
  # names(I3) <- namesI
  resultados[isim, 1, 4] <- (I3[1] < mu) && (mu < I3[2])
  resultados[isim, 2, 4] <- I3[2] - I3[1]
}

t.fin <- proc.time() - t.ini
t.fin
apply(resultados, c(2, 3), mean)%>% kable() %>% kable_styling()

```

En este caso de muestra se puede notar que la cobertura se aproxima a $0.95$ en el caso de Percentil-t Simétrico.

#Ejemplo Cajero 2230

Consideramos el tiempo de transacción de ‘Cobrar cheque (Cta del Bco)’ del cajero ‘2230’
```{r echo=FALSE}
base <- data_banco %>% dplyr::filter(Transaccion=="Cobrar cheque (Cta del Bco)" & Cajero=="2230")
x <- base$Tiempo_Servicio_seg
muestra1 <- x
plot(density(x))
n <- length(muestra1)
alfa <- 0.05
x_barra <- mean(muestra1)
cuasi_dt <- sd(muestra1)

# Remuestreo
set.seed(1)
B <- 1000
remuestra <- numeric(n)
estadistico_boot <- numeric(B)
for (k in 1:B) {
  remuestra <- sample(muestra1, n, replace = TRUE)
  x_barra_boot <- mean(remuestra)
  cuasi_dt_boot <- sd(remuestra)
  estadistico_boot[k] <- sqrt(n) * abs(x_barra_boot - x_barra)/cuasi_dt_boot
}

# Aproximación bootstrap del pto crítico
pto_crit <- quantile(estadistico_boot, 1 - alfa)

# Construcción del IC
ic_inf_boot <- x_barra - pto_crit * cuasi_dt/sqrt(n)
ic_sup_boot <- x_barra + pto_crit * cuasi_dt/sqrt(n)
IC_boot <- c(ic_inf_boot, ic_sup_boot)
names(IC_boot) <- paste0(100*c(alfa/2, 1-alfa/2), "%")
IC_boot
t.test(x)

t.ini <- proc.time()
rate <- 0.01
mu <- 1/rate
n <- 100

alfa <- 0.05
namesI <- paste0(100*c(alfa/2, 1-alfa/2), "%")

B <- 1000
percentil <- numeric(B)
percentilt <- numeric(B)
percentilts <- numeric(B)

nsim <- 500
resultados <- array(dim = c(nsim, 2, 4))
dimnames(resultados) <- list(NULL, c("Cobertura", "Longitud"),
                             c("Normal", "Percentil", "Percentil-t", "Percentil-t simetrizado"))
# Bucle simulación
set.seed(1)
for (isim in 1:nsim) {
  # Aproximación clásica
  muestra1 <- rexp(n, rate = 0.01)
  media <- mean(muestra1)
  desv <- sd(muestra1)
  z <- qnorm(1 - alfa/2)
  ic_inf <- media - z*desv/sqrt(n)
  ic_sup <- media + z*desv/sqrt(n)
  I0 <- c(ic_inf, ic_sup)
  # names(I0) <- namesI
  resultados[isim, 1, 1] <- (I0[1] < mu) && (mu < I0[2])
  resultados[isim, 2, 1] <- I0[2] - I0[1]
  
  # Remuestreo bootstrap
  for (k in 1:B) {
    remuestra <- sample(muestra1, n, replace = TRUE)
    percentil[k] <- sqrt(n) * (mean(remuestra) - media)
    percentilt[k] <- percentil[k]/sd(remuestra)
    percentilts[k] <- abs(percentilt[k])
  }
  
  # Aproximación bootstrap percentil
  pto_crit <- quantile(percentil, c(alfa/2, 1 - alfa/2))
  # Construcción del IC
  ic_inf_boot <- media - pto_crit[2]/sqrt(n)
  ic_sup_boot <- media - pto_crit[1]/sqrt(n)
  I1 <- c(ic_inf_boot, ic_sup_boot)
  # names(I1) <- namesI
  resultados[isim, 1, 2] <- (I1[1] < mu) && (mu < I1[2])
  resultados[isim, 2, 2] <- I1[2] - I1[1]
  
  # Aproximación bootstrap percentil-t
  pto_crit <- quantile(percentilt, c(alfa/2, 1 - alfa/2))
  # Construcción del IC
  ic_inf_boot <- media - pto_crit[2] * desv/sqrt(n)
  ic_sup_boot <- media - pto_crit[1] * desv/sqrt(n)
  I2 <- c(ic_inf_boot, ic_sup_boot)
  # names(I2) <- namesI
  resultados[isim, 1, 3] <- (I2[1] < mu) && (mu < I2[2])
  resultados[isim, 2, 3] <- I2[2] - I2[1]
  
  # Aproximación bootstrap percentil-t simetrizado
  pto_crit <- quantile(percentilts, 1 - alfa)
  # Construcción del IC
  ic_inf_boot <- media - pto_crit * desv/sqrt(n)
  ic_sup_boot <- media + pto_crit * desv/sqrt(n)
  I3 <- c(ic_inf_boot, ic_sup_boot)
  # names(I3) <- namesI
  resultados[isim, 1, 4] <- (I3[1] < mu) && (mu < I3[2])
  resultados[isim, 2, 4] <- I3[2] - I3[1]
}

t.fin <- proc.time() - t.ini
t.fin
apply(resultados, c(2, 3), mean)%>% kable() %>% kable_styling()
```

Como podemos observar la cobertura que más se aproxima al valor real del $(95\%)$ esta dado por el Percentil-t Simetrico